【裁判字號】    97,交聲,1103
【裁判日期】    970804
【裁判案由】    聲明異議
【裁判全文】
臺灣高雄地方法院刑事裁定            97年度交聲字第1103號
原處分機關  交通部公路總局高雄區監理所
異  議  人  乙○○
上列受處分人因聲明異議案件，對於交通部公路總局高雄區監理
所97年5 月6 日所為之處分（原處分：高監營裁字第裁80-AEW56
3313號），聲明異議，本院裁定如下：
    主  文
異議駁回。
    理  由
一、原處分意旨略以：異議人即受處分人乙○○於民國97年4 月
    4 日下午6 時27分許，騎乘車號NA5-175 號之重型機車，由
    東向西行經有燈光號誌管制之臺北市○○路○段199 巷與八
    德路二段交岔口，違規闖紅燈，經臺北市政府警察局中山分
    局員警當場攔停並製單舉發，爰依違反道路交通管理處罰條
    例第53條第1 項之規定，於97年5 月6 日以高監營裁字第裁
    80-AEW563313號裁決書裁處罰鍰新臺幣（下同）1,800 元，
    並依同條例第63條第1 項第3 款規定，記違規點數3 點在案
    。
二、異議意旨略以：異議人當時已確認燈號為綠燈無誤方才通過
    ，通過後約行駛10公尺，即遭警員甲○○駕車自後方驅前攔
    停，然異議人並無闖紅燈，懷疑員警攔錯對象，遭攔停後異
    議人與警員還回頭確認燈號，以異議人當時之時速、為警攔
    停之距離、時間與燈號變換之秒數，異議人無闖紅燈之可能
    ，且員警對於有無拍照存證一事前後說法矛盾不一，取締程
    序顯有瑕疵，就異議人交通違規等情，無法證明至無合理懷
    疑之程度，爰依法聲明異議，請求撤銷原處分云云。
三、經查：
 (一) 按汽車駕駛人，行經有燈光號誌管制之交岔路口闖紅燈者，
    處1,800 元以上5,400 元以下罰鍰，並記違規點數3 點，道
    路交通管理處罰條例第53條第1 項、第63條第1 項第3 款分
    別定有明文。
 (二) 查異議人騎乘前開重型機車於前揭時、地，行經有燈光號誌
    管制之交岔路口闖紅燈之違規事實，業據證人即本件舉發人
    臺北市政府警察局中山分局員警甲○○於本院審理中具結證
    稱：本件違規案件是我舉發，當時異議人是從八德路由東往
    西的方向騎過去，騎得很慢，後座還載著一個年輕的女子，
    我是開巡邏車在異議人後面看到異議人闖紅燈，所以加速通
    過路口把異議人攔下來，當時本來有想用自己的手機拍下異
    議人違規的情形，但是來不及，異議人說他沒有看到照片，
    叫我提出照片，我當時有回頭叫異議人看一下，看到才剛開
    始綠燈，當時路上車子很少，不可能是誤認，闖紅燈比較嚴
    重，我們一般都不會輕易開等語（本院卷第22至25頁）。
 (三) 異議人雖以前揭情詞置辯，惟證人甲○○對於異議人違規之
    情形，於本院為前揭具體、明確之證述，而證人甲○○從事
    交通勤務已有14、15年之久，視力良好，亦無每月一定要舉
    發多少交通違規案的壓力，此經證人甲○○到庭證述明確（
    本院卷第26頁），對於交通違規之認定及舉發，應亦臻於熟
    練，且其執行公務是否正確、適法，本身即有受行政系統之
    監督，復經到庭具結作證，以其刑事責任擔保其證言之真實
    性，其到庭所陳述之上開舉發經過，經查尚無違反經驗或論
    理法則之處，無任何積極證據足以證明其前揭所述係虛偽不
    實，亦無足可顯信其陳述不可採信之品性證據或前科證據存
    在，自不得僅因其為本件開單舉發異議人之員警，即遽予否
    認其上開證述之可信性。況上開證人與異議人間素昧平生，
    並無仇隙嫌怨，應無設詞誣陷異議人之理，證人甲○○於本
    院調查時所述，應堪採信。
 (四) 再異議人雖爭執甲○○於攔停後原稱有拍到違規照片，後又
    以需要傳輸線為藉口，拒絕異議人檢視違規照片。然員警執
    行交通勤務，本無要求必須以錄影或照片佐證，且路口燈號
    變換迅速，闖紅燈之行為又發生於短暫之時間內，倘要求員
    警必以錄影或照相為證，雖可減少對於有無違規之爭執，然
    其執行時存證之困難，恐將使有心違規之人有恃無恐，而不
    利於交通秩序維持。且本件舉發之員警甲○○本希望存證，
    而於當時用手機拍攝異議人違規之照片，然因來不及，沒有
    請同事拍照，自己的手機又沒有拍出來，異議人要求員警提
    出照片證明，權宜之下告知異議人需要用傳輸線才能看到等
    情，亦經證人甲○○於本院調查中解釋清楚（本院卷第23至
    25頁）。員警以有拍到照片之詞搪塞異議人，雖有失誠信，
    實屬未當，然此舉亦可佐證員警甲○○於當時主觀上應相當
    肯定異議人確實有違規，才有試圖拍照，並於異議人質疑時
    主動對異議人稱有拍照存證等行為。故本件闖紅燈之事實，
    雖無照片或錄影佐證，亦難謂有何不當。
 (五) 異議人復爭執舉發當時，員警先是稱呼伊「小姐」，後來才
    改口為「先生」，有認錯人之可能。然據證人甲○○之證述
    ：當日係在異議人後方發現異議人違規而趨前攔停，異議人
    附載一女子（本院卷第23頁），此為異議人所不爭執（本院
    卷第21頁）。是甲○○從後方發現異議人之闖紅燈之行為，
    縱將違規之人誤認為女性，亦合於情理，難以此認定員警確
    實有攔錯人之違誤。而異議人雖提出次日即97年4 月6 日下
    午6 時30分拍攝臺北市○○路○段、八德路二段199 巷路口
    號誌錄影檔，證明該路口綠燈歷時110 秒，黃燈3 秒，紅燈
    37秒，然八德路二段、八德路二段199 巷路口，係採簡單二
    時向方式運作，第1 時相為八德路二段東西雙向通行，共14
    0 秒，第2 時相為八德路二段199 巷南北雙向通行，共60秒
    ，此有臺北市交通管制工程處97年6 月19日北市交工控字第
    09732948200 號函附卷可稽（本院卷第12頁），以異議人、
    證人甲○○所述異議人通過該路口時大約20至30公里之時速
    ，該路口約有19公尺（見臺北市交通管制工程處97年6 月19
    日北市交工控字第09732948200 號函，本院卷第12頁），並
    參以證人甲○○所述「在距離路口約15公尺將異議人攔下來
    、在看到異議人闖紅燈後約1 、20秒時回頭確認燈號，看到
    才剛開始綠燈」（本院卷第24頁），異議人通過該路口之速
    度為每秒5.556 至8.333 公尺，通過所需之時間為2.28秒至
    3.42秒，從路口至被攔下之位置又需1.8 秒至2.7 秒，再加
    上異議人與員警談話所用的時間，異議人與員警回頭確認燈
    號時如方轉為綠燈，異議人應係闖紅燈無誤。異議人雖述回
    頭確認燈號時，行人穿越道指示綠燈開始閃爍而快要轉變為
    紅燈，然此並無證據可佐，自難以此為認證人甲○○所述異
    議人違規之事不實。
 (六) 是以，異議人之前揭辯詞均無足據以為有利異議人之認定。
    本件事證明確，異議人確有於前揭時、地騎車行經有燈光號
    誌管制之交岔路口而闖紅燈之違規行為，洵堪認定。
四、綜上所述，異議人確有於前揭時、地騎乘機車行經有燈光號
    誌管制之交岔路口而闖紅燈之違規行為。從而，原處分機關
    依道路交通管理處罰條例第53條第1 項規定，於97年5 月6
    日開立裁決書裁處異議人罰鍰1,800 元，並依第63條第1 項
    第3 款規定，記違規點數3 點，核無違誤，本件異議人之異
    議為無理由，應予駁回。
據上論斷，應依道路交通案件處理法第19條，裁定如主文。
中    華    民    國    97    年    8     月    4     日
                  交通法庭    法  官  蔡書瑜
以上正本證明與原本無異。
如不服本裁定，應於收受送達後5 日內向本院提出抗告狀。
中    華    民    國    97    年    8     月    6     日
                              書記官  邱靜銘


司法院資訊處製作；財團法人民間司法改革基金會備份。
